臺灣高等法院刑事判決　　　　　　　　95年度上訴字第4128號
上　訴　人　臺灣桃園地方法院檢察署檢察官
被　　　告　丙○○
指定辯護人　本院公設辯護人　陳德仁
上列上訴人，因被告違反毒品危害防制條例等案件，不服臺灣桃
園地方法院95年度重訴緝字第1號，中華民國95年9月12日第一審
判決（起訴案號：臺灣桃園地方法院檢察署82年度偵字第 14577
號），提起上訴，本院判決如下：
    主  文
原判決撤銷。
丙○○幫助共同運輸毒品，處有期徒刑玖年。
    事  實
一、戊○○（經本院於86年10月14日以86年重上更(三)字第 143
    號判處有期徒刑十五年確定）、己○○（經本院於84年1 月
    17日以83年上重更(一)字第54號判處無期徒刑，經最高法院
    於84年4 月14日判處原判決核准確定）兄弟，均明知毒品海
    洛因，不得持有、施用、販賣，亦係管制進出口物品，禁止
    走私運輸入境，共謀不法暴利，於民國（下同）81年6、7月
    間謀議至泰國走私毒品海洛因入境牟利，惟因缺少擔任運輸
    入境之交通人員，戊○○即至嘉義找遠房親戚丙○○覓人手
    ，丙○○明知戊○○所覓人手，係要前往泰國運輸毒品來台
    ，絕非前往泰國運輸寶玉回台，雖對戊○○走私海洛因詳情
    、管道未充分知悉，仍基於幫助犯意，覓妥乙○○、庚○○
    、甲○○三人，另由戊○○覓妥丁○○（乙○○等四人，經
    本院以83年度上重更(二)字第25號判處無期徒刑而確定），
    在嘉義市大眾爺廟及吳鳳北路405 號悟夢夜理髮廳等處見面
    商議，戊○○允以膳宿、零用、機票等旅費全數招待外，另
    支付每人新台幣10萬元代價，由該四人為戊○○等赴泰國運
    輸毒品返台。議定後，戊○○即支付新台幣1 萬元予丁○○
    作零用金，丁○○旋依約於數日後將有關證件交戊○○代辦
    護照赴泰簽證，乙○○、庚○○、甲○○亦將證件交丙○○
    代辦護照及赴泰簽證。嗣有關辦理簽證及購買機票手續完竣
    後，戊○○丙○○即通知乙○○、庚○○、甲○○、丁○○
    四人，於81年8 月15日中午12時在嘉義火車站前會合，乙○○四人與丙○○搭乘遊覽車至國道中山高速公路南崁交流道
    ，改搭計程車到達桃園中正國際機場，與己○○會合。登機
    前由己○○付給每人（丁○○除外）零用美金500 元，五人
    即同搭泰航ＴＧ763 班機赴泰國曼谷，己○○復於曼谷機場
    再付給每人（丁○○除外）美金500 元零用，並介紹年約30
    餘歲，綽號「阿興」、「阿榮」二名不詳姓名男子擔任導遊
    服務。己○○嗣於同月18日先行搭乘泰航ＴＧ632 號班機返
    台，籌劃接應事宜，同月19日上午，「阿興」乃將己○○在
    泰國販入毒品海洛因預藏於四雙休閒鞋內層鞋墊內，並持至
    乙○○等四人投宿飯店，交由四人換穿並囑返台時，依指示
    在中正機場交給負責接應年約30餘歲不詳姓名男子，四人穿
    妥後，即於同月19日如期依計劃搭乘泰航ＴＧ638 班機，將
    該管制進口毒品海洛因私運入境。同日下午4 時15分許，甲○○在中正機場入境檢查室第18號台通關檢查時，為財政部
    台北關稅局關務員查獲，旋循線在入境大廳查獲已通關並在
    該處等候接應之乙○○等三人，且扣得休閒鞋四雙及夾藏於
    其內海洛因純質淨重共1976公克（含乙○○部分－ 毛重525
    公克、純質淨重461公克；甲○○部分－毛重540公克、純質
    淨重508公克；庚○○部分－毛重485 公克、純質淨重460公
    克；丁○○部分－毛重570公克，純質淨重547公克，經海關
    將該毒品海洛因處分沒入）。
二、案經臺灣桃園地方法院檢察署檢察官自動檢舉偵查起訴。
     理   由
一、訊據被告（下稱被告）丙○○，固坦承有代覓人手，並代辦
    護照簽證手續等情事，惟矢口否認有上開共同犯行，並先後
    辯稱：其未同時出國，亦沒有和任何人謀議自泰國走私毒品
    入境，當時戊○○僅說要前往泰國運輸寶石，而缺人手，其
    亦未收受任何款項，乙○○等人返台時，其未前往中正機場
    接機云云。惟查：
(一)與共犯己○○於上開時間同機前往泰國之乙○○、甲○○、
    庚○○、丁○○四人，於81年8 月19日返台入境時，為財政
    部台北關稅局關務員於伊等所穿休閒鞋內查獲藏放毒品等情
    ，業據共犯乙○○四人於台灣桃園地方法院81年重訴字第74
    號案件之調查、偵查、一審第一次訊問時供承不諱，又該毒
    品經檢驗確係海洛因，海洛因淨重1976公克（乙○○部分，
    純質淨重461公克。甲○○部分，純質淨重508公克。庚○○
    部分，純質淨重460公克，丁○○部分，純質淨重547公克）
    等情，有查扣毒品海洛因可稽，且有法務部調查局檢驗通知
    書四紙在卷可憑（參見81年度偵字第8386號卷98至101 頁）
    ，並有休閒鞋四雙、乙○○等人護照四本扣案可證（參見同
    上卷97、150 頁），復有入境旅客申報單、台北關扣押貨物
    收據及搜查筆錄可憑，是該查獲走私毒品入境之事證，已甚
    明確，洵堪認定。雖經本院向台灣桃園地方法院檢察署調取
    台灣桃園地方法院81年重訴字第74號案卷，因「不明下落」
    ，未能檢送本院（參見本院卷35頁），但經調取己○○原審
    82年重訴字第19號案卷核閱屬實，此有乙○○等人判決書及
    筆錄在卷可稽，此查獲毒品走私之情事，自堪認定。
(二)被告丙○○如何與共犯戊○○謀議，尋找【交通】乙○○、
    甲○○、庚○○、丁○○等人運輸毒品走私入境乙節，業據
    共犯乙○○於偵查中供稱：「（當時是眼鏡城邀你去泰國）
    是戊○○和眼鏡城，主要是戊○○邀，他是跟我們一起去泰
    國己○○雙生弟弟，二人長得很像」、「有和眼鏡城去過泰
    國二次」、「眼鏡城即係口卡上的丙○○」、「是後來8 月
    份這次他邀我走私毒品」、「戊○○來拿說要拿給眼鏡城去
    辦護照」、「戊○○說要給10萬元，他說回來後才給」等語
    ，共犯庚○○供稱「是乙○○邀我，護照是綽號眼鏡城辦的
    」、「是一起去的己○○在中正機場，把護照跟機票交給我
    」等語，共犯甲○○供稱「我去乙○○理髮廳喝茶聊天，綽
    號眼鏡城過來問我是否要去泰國玩，後來我答應拿身分證、
    照片給他辦護照」、「他說免費招待泰國遊玩，免費機票和
    十萬元代價」、「眼鏡城將機票護照交付給我」、「我見過
    眼鏡城二、三次，他和乙○○比較熟，如他肯定就是」等語
    ，共犯丁○○供稱「（要你幫他走私毒品來台是誰）阿華，
    但不是帶我去泰國的蔡志華，但二人乍看之下長得很像」、
    「沒見過丙○○」等語，對照伊等四人於81年8 月19日案發
    時之調查站所供稱情節，足見本案【交通】人員，應係被告
    丙○○與共犯戊○○共謀後，透過共犯乙○○，覓妥甲○○
    、庚○○二人，另由戊○○邀約丁○○共同參與，極為明確
    ，洵堪認定。
(三)茲應審究者，厥為本案運輸毒品入境之代價十萬元，戊○○
    與被告丙○○、共犯己○○，究係於何時何地，由何人告知
    乙○○等四人：
    1.共犯乙○○先後於偵審中供稱：
      (1)於81年8 月19日桃園縣調查站詢問供稱：「（問：你與
        庚○○、丁○○、甲○○此次去泰國之目的？）我與庚○○、丁○○、甲○○此次去泰國的目的，是為綽號【
        眼鏡城】者攜帶海洛因毒品返台。（問：你與庚○○、
        丁○○、甲○○為何會答應替【眼鏡城】走私毒品來台
        ？）約在81年8 月初【眼鏡城】向我表示是否可為其尋
        覓人頭自泰國走私毒品來台，代價是所有開銷一律免費
        ，另成功後再給報酬新台幣十萬元」云云。
      (2)於檢察官82年7 月26日偵訊時供稱：「（問：當時【眼
        鏡城】邀你去泰國？）是綽號【阿村】戊○○和綽號【
        眼鏡城】，主要是戊○○邀‧‧‧我跟觀光團出去，並
        沒有帶毒品回來，是後來八月份這次他邀我走私毒品」
        等語。
      (3)於原審95年7月7日審理時結稱：「（辯護人問）：81年
        8 月間去泰國是誰找你去的？是己○○找我去的‧‧‧
        （檢察官問）：你以前在偵查中向檢察官稱【是綽號阿
        村的戊○○和綽號眼鏡城，主要是戊○○邀】，代表當
        時眼鏡城跟戊○○也有一起邀你去泰國，你有何意見？
        （提示82年度他字第476號卷13頁倒數第3行以下筆錄）
        當時是己○○邀我們去的，被告丙○○只是辦護照而已
        ，其實我們要去那邊做什麼，他不知道，包括我也不知
        道‧‧‧（檢察官問）：你之前在警詢中稱【在八月初
        眼鏡城向你表示，是否可以為他尋覓人頭去泰國走私毒
        品來台，代價是所有開銷一律免費，另外成功後報酬新
        台幣十萬元】，既然你剛才說眼鏡城沒有邀你，為何你
        在警察局卻又做上開陳述？（提示上開偵查卷第27頁筆
        錄）當時我被抓到調查局，有被刑求，有被打，調查員
        當初是問我護照誰辦的，我說是眼鏡城辦的，眼鏡城也
        不知道到泰國是要運輸毒品回來，眼鏡城是告訴我己○○要到泰國帶寶石回來，要我幫忙帶，當初我不知道調
        查筆錄內是寫些什麼，他要我簽名、蓋指印，我就簽名
        、蓋指印了，事實上，眼鏡城只有幫我們辦護照而已‧
        ‧‧（檢察官問）：可是你在調查站時，你並沒有提到
        己○○或是戊○○，若真的主要邀你去泰國的人是己○○或戊○○，為何在調查站一開始你就只有講眼鏡城這
        個人？當時我不知道己○○、戊○○他們的名字，是後
        來他們第二批被抓到，檢察官拿口卡問我，我才知道‧
        ‧‧十萬元是己○○說的。（檢察官問）：被告丙○○
        有無跟你說可以免費到泰國玩？沒有。（檢察官問）：
        （提示他字卷第16頁倒數第4 行以下筆錄）你在偵查中
        稱眼鏡城說免費招待泰國旅遊‧‧‧你都說是眼鏡城，
        現在又說不是，前後兩次說的不一致，你哪一次是說謊
        話的？丙○○只有拿我的護照去辦‧‧‧（審判長問）
        ：是否到了泰國，阿村就是己○○才跟你們說這一次不
        是要帶玉石？他說玉沒買到，但他看我們鞋子很髒，所
        以買鞋子來讓我們換。（審判長問）：所以實際上拿裝
        有毒品的鞋子的人是阿村己○○？是。（審判長問）：
        所以，起碼你回臺灣，被抓時，你也應該知道拿著裝有
        毒品的鞋子的人就是阿村己○○，而非眼鏡城？是。（
        審判長問）：既然你被抓時，你也瞭解拿毒品給你的人
        是阿村就是己○○，而且你在調查站時，你也說這一次
        是跟庚○○、丁○○、甲○○及綽號阿村之人共同去泰
        國，意思是說，你已經將有阿村這個人的事情向調查員
        說出來，既然如此，你也知道拿毒品給你的人是阿村，
        而且依照你所述是騙你們帶回來的，所以，如果真的是
        眼鏡城與運毒之事完全沒有關連，害你們的人是阿村，
        而非眼鏡城，為何在調查站時，你向調查員說你是要替
        眼鏡城帶海洛因回來，反而不老實說出害你們的人實際
        上是阿村，而說是幫阿村帶毒品回來？那時候我不知道
        他的真名字。（審判長問）：當時你是否知道眼鏡城的
        真實姓名？不知道。（審判長問）：既然你也不知道眼
        鏡城的真實姓名，也不知道己○○的真實姓名，為何不
        乾脆說是阿村要你們帶回來，而要說是眼鏡城？因為事
        實上眼鏡城是幫我們辦護照的，而他跟阿村的關係如何
        我並不清楚。（審判長問）：既然你不了解阿村與眼鏡
        城的關係如何，你可以因為眼鏡城單純的幫你們辦護照
        ，就說是他要你們帶毒品回來，為何不說是阿村和眼鏡
        城要你們帶毒品回來？調查員問我何人辦護照，我說是
        眼鏡城，而是阿村帶我們過去泰國的。（審判長問）：
        你有向調查員說是阿村帶你們去的？有。（審判長問）
        ：你在調查站調查員詢問你時，你有說是阿村帶你們過
        去的？有。（審判長問）：你有向調查員說是阿村拿毒
        品給你的？調查員是問我誰拿鞋子給我穿的，我有提到
        是阿村。（審判長問）：你剛才說你是在不知情的情形
        下穿了裝有毒品的鞋子回臺灣，你被抓時第一個直覺是
        認為誰害你的？己○○，是他拿鞋子給我穿的。（審判
        長問）：當時你有無想到眼鏡城是與己○○串通害你的
        ？我沒想到。（審判長問）：你在調查站時都沒有想到
        是眼鏡城害你的？沒有。（審判長問）：後來在檢察官
        訊問時，你心裡有無想到是眼鏡城害你的？那時候我一
        直想是己○○拿鞋子給我穿的，所以也沒有想到是眼鏡
        城害我的。（審判長問）：你怎麼知道眼鏡城並不了解
        那一次去泰國是要帶毒品回來？連我都不了解」等語。
      (4)於本院96年1 月24日審理時證述：81年間至泰國二次，
        手續都是丙○○代辦，戊○○說要帶東西回來，不知是
        什麼東西，調查時曾被打腳板等語。
    2.依共犯乙○○在桃園縣調查站詢問、檢察官偵訊及原審時
      供述、證述，關於與伊等接洽出國、與伊等共同前往泰國
      之阿村，似均指共犯己○○（戊○○與己○○係攣生兄弟
      ，二人外觀不易區分），實有誤認外，另(1)出國前乙○○
      、丁○○、庚○○、甲○○是否即知悉是要走私毒品返台
      ？抑或係在泰國穿上裝有毒品鞋子欲返回台灣時才知情？
      (2)在何時、地才提及酬勞十萬元之事？等重要情節？共犯
      乙○○各次供述，均稍有不同。法院細繹上開調查站詢問
      筆錄內容，確實記載是眼鏡城找伊覓人頭自泰國走私毒品
      入境，成功後再給每人十萬元，「阿村」（指共犯己○○
      ）帶伊等（指乙○○、庚○○、丁○○、甲○○）去泰國
      ，抵達泰國後，安排伊等住宿及介紹「阿興」、「阿榮」
      予伊等認識，「阿村」交給伊等每人美金一千元（在中正
      機場給五百美金，曼谷機場給五百美金），「阿興」及「
      阿榮」在交付毒品給伊等四人時，表示待返台抵中正機場
      通關後，自然會有人主動接觸收取毒品，並給付每人十萬
      元報酬等情，堪認乙○○調查時係指稱本件係由共犯己○○帶同伊等前往泰國，並與「阿興」、「阿榮」接觸，安
      排伊等住宿及運送毒品闖關事宜，並言明成功後給付十萬
      元酬勞等情至詳，偵查中亦供稱：主要是戊○○邀，八月
      初是邀伊走私毒品入境等語，卻於自身案件被判無期徒刑
      確定後之原審改稱：伊等前往泰國，不知要做什麼，十萬
      元是己○○說的云云，及本院上開證述，是該十萬元酬勞
      ，究係是否如共犯乙○○在原審、本院所證稱：在國外始
      提及，且需闖關完成始能領取，即有可疑。茲對照庚○○
      等三人於調查、偵查中之供稱，可見共犯乙○○於自身案
      件確定前之桃園縣調查站、偵查中供述，是否不堪採信，
      尚非無疑。
    3.共犯庚○○於81年8 月19日調查時供稱：乙○○表示有一
      件可賺十萬元，並免費招待至泰國旅遊機會，是要帶一件
      東西返台即可，在泰國時有說入境後將鞋子交給人後，該
      人即會交付十萬元云云，並於82年7 月26日偵查中供稱：
      是乙○○邀請伊，護照是眼鏡城辦的，戊○○丙○○一起
      聊天認識的，【十萬元是戊○○說的，他說回來後才給】
      云云，而於原審95年7月7日審理時證稱：「（辯護人問）
      ：乙○○有無跟你說去泰國做何事？只說去遊玩，順便幫
      忙帶舶來品回來，事情我也不知道‧‧‧（檢察官問）：
      你在偵訊中稱，護照是綽號眼鏡城的人辦的，你在被查獲
      之前有無見過眼鏡城？沒有。（檢察官問）：為何在偵訊
      中知道是眼鏡城幫你辦的？是乙○○跟我說的，我才知道
      有眼鏡城這個人，否則根本我也不知道這個人‧‧‧（審
      判長問）：你剛才說乙○○有跟你說到泰國帶東西回來，
      可以免費旅遊，還可賺十萬元，乙○○是在何時、何處跟
      你說可賺十萬元？好像是在泰國說的‧‧‧（審判長問）
      ：己○○有無跟你們說這一趟是要帶玉石？有。他還有說
      要帶珠寶。（審判長問）：原本乙○○邀請你去泰國時有
      無說要帶珠寶？只有跟我說要帶舶來品，好像也有說要拿
      珠寶還有什麼東西的。（審判長問）：既然要拿珠寶，有
      無說要給多少酬勞作為報酬？那時候沒有」等語，依共犯
      庚○○上開警訊、偵查中供稱相符之供稱，堪認伊等出國
      前，共犯戊○○、被告丙○○即有告知可得十萬元，但該
      十萬元係在闖關成功時始得領取，應甚明灼，否則共犯戊○○既未陪同伊等一起出國，如何在泰國將該金額告知。
      且共犯乙○○僅係【交通】人員，如何在泰國可決定並知
      悉每人金額為十萬元，是伊於原審上開證述，僅堪認伊原
      不認識被告丙○○，伊是由乙○○邀約，並由乙○○告以
      前往泰國目的等情，難認原審證述，係屬實情，而堪採為
      被告丙○○之有利認定。
    4.共犯甲○○於偵審中供稱：
      (1)於81年8 月19日調查時供稱：某男子與乙○○在聊天，
        談及可代辦至泰國遊玩護照事宜，伊與乙○○從小就認
        識，阿華與伊等前往泰國，穿鞋回台時可得十萬元云。
        於82年7 月26日偵查中供稱：眼鏡城陳稱可免費遊玩及
        十萬元，他和乙○○比較熟云云。
      (2)於原審95年8月3日審理時證稱：「（辯護人問）：是否
        認識在庭被告？不認識。（辯護人問）：81年8 月的時
        候，你去泰國是何人找你去的？我的共犯裡面，我只有
        認識一個乙○○。（辯護人問）：是乙○○找你去的嗎
        ？可以這麼說，那個時候他有在做理髮院，我去他那邊
        玩、找他，他可以這麼說算是我表哥。（辯護人問）：
        這麼說是你到理髮院的時候，乙○○跟你提起說可以到
        泰國去的事情嗎？可以這樣講。（辯護人問）：乙○○
        跟你提這件事情的時候，還有何人在場或是跟你們一起
        參與討論？事情過了快14年了，我真的不記得了。（辯
        護人問）：乙○○說要去泰國，有沒有說要做什麼事情
        ？當初只是說可以去泰國玩，帶一些東西回來，當初我
        有問他，只是說不知道什麼4 號，那個時候我才20幾歲
        ，我不知道事情的輕重，也不知道前後，我以前也沒有
        出國過。（辯護人問）：你是基於好奇想要跟乙○○去
        泰國玩？是的。（辯護人問）：是否可以確定你說的眼
        鏡城是在庭被告？我不確定‧‧‧（辯護人問）：你在
        這個筆錄上面有提到眼鏡城說要免費招待泰國遊玩，那
        之後你又提到「但我不知走私毒品」，你剛剛有表示你
        有具結，所以說的是實話，那你講這句話意思是要去泰
        國之前，有人跟你說要去運毒嗎？（提示82年度他字第
        476 號卷第16頁）如果要講比較清楚的就是不是在飛機
        上，就是在泰國的時候，才知道要順便帶毒品回來，不
        然我怎麼敢。（審判長問）：根據乙○○、庚○○、丁○○的證詞都提到事先只有講免費招待，然後帶點東西
        回來，但是沒有說帶什麼東西回來，到泰國要回來的前
        一天，有一個華僑才到你們住的飯店去，給你們四個人
        每個人各穿一雙鞋，要你們把鞋子穿回來臺灣，然後同
        時跟你們說鞋子順利穿回來之後，自然有人拿錢給你們
        ，每一個人十萬元，是否如此？是的。（審判長問）：
        確實如此嗎？是的，是在泰國的時候，就是前一天晚上
        ，隔天我們就要搭飛機回台。（審判長問）：你自己在
        本案偵查中向檢察官所說的眼鏡城在邀你的時候，就跟
        你提到有酬金十萬元，是這個部分正確，還是乙○○等
        人說的事前沒有說，是回來前一天晚上泰國的華僑拿鞋
        子到你們飯店去讓你們穿的時候，才提到酬金的部分？
        我覺得後面的那種說法，在我的印象中比較深。（審判
        長問）：照你現在的印象，你得知有十萬元酬金的事情
        ，是在出發前之後，還是回國前才知道？以我目前的印
        象，是在出發之後。（審判長問）：照你目前的記憶，
        究竟十萬元的酬金是何時知道的？泰國，就是出發之後
        。（審判長問）：也就是說如同乙○○等人所說，在泰
        國華僑拿鞋子過來給你們穿，然後跟你們說穿回去之後
        ，有人會給你們十萬元？是的。（審判長問）：在嘉義
        火車站的時候，眼鏡城有沒有過來？有。（審判長問）
        ：這部分印象很深刻嗎？（證人沈默良久之後答）：事
        情過太久、這麼多年了，我怕我害到無辜的人，因為我
        到現在我還不確定今日在庭的眼鏡城是否就是眼鏡城，
        過了那麼多年了，我還是要坦白報告在我印象中的眼鏡
        城，沒有辦法跟現在的丙○○連在一起。」等語。
      (3)證人甲○○既係共犯乙○○表弟，則伊於調查時、偵查
        中均指稱係丙○○出口邀請伊至泰國，偵查中並供稱有
        談及十萬元代價，而被告丙○○於本院審理時，亦是認
        其即係眼鏡城之人，核與共犯乙○○、庚○○指證相符
        ，則證人甲○○竟於原審時仍供稱不確定被告是否即係
        眼鏡城者，可見伊迴護之心態至顯。況且，伊原審證述
        代價十萬元，係在出國後，要返國前一晚在泰國時知悉
        ，在出發之飛機上始知悉要運毒等節，均與其他共犯於
        原審所證，完全南轅北轍，益見此部分代價供稱，顯與
        事實有悖，從而，伊上開原審時之證述，核係迴護被告
        之詞，不足為被告有利之認定。
    5.共犯丁○○於81年8 月19日調查時供稱：有一位四十餘歲
      之男子陳稱，他願意以十萬元代價請伊幫忙赴泰國穿一雙
      鞋子回台，該男子係阿華云云，又於82年7 月26日偵查中
      供稱：要伊帶毒品回台之阿華，並非帶伊去泰國之己○○
      ，他的真名應係戊○○云云，復於原審95年8月3日審理時
      證稱：「（辯護人問）：是否認識在庭被告？不認識。（
      辯護人問）：81年8 月去泰國的時候，是何人邀你去的？
      戊○○。（辯護人問）：戊○○在何處、何時邀你去泰國
      ？我跟他認識是我去西藥房買止痛針的時候，買完出來之
      後，他來找我，是這麼一回事。（辯護人問）：戊○○跟
      你提到去泰國的事情的前後，在庭被告有無參與這件事情
      ？沒有‧‧‧（辯護人問）：是否知道戊○○他們會去泰
      國帶珠寶回來的事情？我不知道，我只跟戊○○兩個人說
      好毒品的事情‧‧‧（辯護人問）：他跟你說要去拿毒品
      這件事情，當時還有沒有其他人在場？只有我跟他‧‧‧
      （審判長問）：你的意思是說你這趟出國運輸毒品，根本
      就不知道成功回來有錢的事情，是華僑跟你說成功穿回來
      有錢，你才瞭解？是的。（審判長問）：那其他三個人要
      去泰國做什麼事情，你根本不知道？是的」等語。依共犯
      丁○○於調查時所供認識戊○○之經過，核與原審時證述
      情節相符，且共犯丁○○可辨識戊○○係邀伊前往泰國之
      人，而己○○則係帶伊等前往泰國之人，顯見丁○○調查
      、偵查中供稱之情節，應屬實情，是伊調查時既明確供稱
      伊出國帶東西回台之代價為十萬元，係共犯戊○○所親自
      談及，斯時，亦無其他人在場（包括丙○○、乙○○均未
      在場），此金額復與乙○○、庚○○、甲○○所供相符，
      益見本案係被告丙○○、共犯戊○○分頭覓【交通】人員
      ，至為明灼，要堪認定，則共犯上開證述，自堪採為被告
      不利認定之佐證。
    6.按，刑事訴訟法於92年9月1日起採行交互詰問制度，惟依
      刑事訴訟法施行法第7條之3規定：施行前已繫屬於各法院
      之案件，其以後之訴訟程序，應依修正刑事訴訟法終結之
      ，但修正刑事訴訟法施行前已依法定程序進行之訴訟程序
      ，其效力不受影響，是共犯乙○○、庚○○、丁○○、甲○○於82年7 月26日偵查中證述，自堪採認有證據能力。
      況依修正後刑事訴訟法第159條之1第2項、第159 條之2之
      規定，原審已就共犯乙○○等四人均進行交互詰問在卷，
      本院依上開論述，堪認伊等四人於調查、偵查中，就被告
      丙○○、共犯戊○○在邀覓人頭時，應已告知前往泰國係
      欲運毒返台，除免費遊玩後，另有十萬元代價（但係返台
      出關時始可領取），具有較可信之特別情況，且為證明犯
      罪事實存否所必要者，應堪採信，是四位證人於原審上開
      部分之證述，與上開認定有異部分，核係迴護之詞，均難
      採信。
(四)次查：
    1.檢察官依林詩文81年12月7 日所書自白書，於同日拘提共
      犯己○○到案時，己○○雖坦認：伊認識乙○○二年多，
      庚○○甲○○丁○○則係八月至泰國而認識，他們稱伊為
      阿華等語，但於偵審中均否認有多次運輸毒品入境之犯行
      ，惟經台灣桃園地方法院於82年11月30日以82年重訴字第
      19號，判處無期徒刑，並經本院於83年8 月15日以83年上
      重訴字第9 號判決上訴駁回，經最高法院撤銷發回，本院
      再於84年1 月17日以83年上重更(一)字第54號判決上訴駁
      回，並經最高法院於84年4 月14日判決：原判決核准而確
      定等情，有本院調取之該案卷可稽，依該案件確定判決所
      認定之事實，己○○顯常以此為犯罪手法，則伊於此案件
      辯稱未參與運毒入境，自難遽信。
    2.依上開確定案卷，同案被告乙○○在一審法院82年10月28
      日訊問時供稱：「（問：有無酬勞？）無，但那泰國華僑
      稱鞋子穿回就有人會給錢。」、「（問：如何認識己○○
      弟弟？）在嘉義理容院認識的，他（指己○○）弟弟，找
      我們到泰國玩」等語，又於本院83年12月8 日訊問時供稱
      ：「（問：何人叫你出國？）眼鏡城，行前沒有說要帶毒
      ，只說要帶舶來品，說有一位朋友會帶我們去」、「（問
      ：有無說通關成功，報酬多少？）泰國華僑說如成功給十
      萬元。」等語。同案被告丁○○亦在一審法院82年10月28
      日訊問時供述：「（問：在泰國如何？）在泰國我們均在
      旅社，回國前夕，有一泰僑給鞋子，稱回國將鞋子交出，
      就有人會給錢」等語，但依上所述，參照共犯庚○○於該
      案件所具自白書（參見本院卷152至155頁），足見此前往
      泰國非運毒，且係嗣後知悉有代價之供述，核與事實未合
      ，自難採信。
    3.共犯己○○在原審95年6 月16日審理時結證：「（檢察官
      問）：有無在民國81年初與被告共同謀議要自泰國運輸毒
      品回國？沒有。（檢察官問）：你有無在自己的案卷中向
      警方、檢察官或各審法院說過與被告一起去泰國運毒？沒
      有‧‧‧（檢察官問）：我剛才的問題是你怎麼會去找到
      戊○○、乙○○、丁○○、庚○○、甲○○幫你運毒？我
      是拜託丙○○去幫我找人去泰國帶玉器，丙○○就找乙○○、丁○○、庚○○、甲○○四個人，戊○○是我自己的
      弟弟，是我自己找他的，剛開始確實是請這四個人幫我到
      泰國帶玉器回來，後來因為泰國的人告訴我毒品在台灣的
      價格不錯，請我幫他們帶回來，所以我自己就和乙○○、
      丁○○、甲○○等四人一起去泰國，到泰國後我才問這四
      個人，是否願意帶毒品回台灣，這件事情我並沒有告訴丙○○‧‧‧（審判長問）：你事先既然沒有跟乙○○等四
      人說8 月15日這一趟是要帶海洛因，你到泰國才告訴他們
      ，你不怕這四個人不答應，這一趟不就白跑？不答應的話
      就帶玉，如果沒有玉的話，就算招待他們玩這一趟。（審
      判長問）：運輸毒品的罪很重，一般而言，共同犯案者，
      彼此之間都是熟識，且信賴度很高，不然就是輾轉相邀，
      讓實際的交通根本不知道是何人要他們去運的，像你這種
      情形，跟這四個人素昧平生，並不相識，你還跟他們一起
      去泰國，而且他們也知道你跟被告熟識，所以事先你沒有
      告訴他們，得到他們的同意及互相信任的情況下，你就跟
      他們去泰國，並在泰國才請他們運毒品，你不怕他們不答
      應不打緊，返國之後還報警抓你？他們這四個人學歷不高
      ，頭腦不好，我在泰國告訴他們時，他們雖然有猶豫，但
      我在泰國的朋友會講國語，有告訴他們風險不高，回國不
      會出事，且我曾經跟他們相處過幾天，有在觀察，發現他
      們本身頭腦並不靈光，所以很容易被利所誘。（審判長問
      ）：所以因為如此你才敢大膽的要求這四個陌生人替你運
      輸毒品，而不害怕他們回國報警抓你？因為在泰國，有關
      要運輸毒品的事情，是泰國的朋友直接和他們四個人接觸
      ，所以我只是相當於白手套，我想事情也不會牽連到我。
      （審判長問）：你自己沒有跟這四個人講嗎？我只是在旁
      邊敲邊鼓，最主要是由泰國朋友在請他們運毒品的」等語
      ，此與上開認定係由共犯戊○○出面接洽，另由己○○帶
      同出國，且己○○確係乙○○等四人共同運毒之共犯，均
      明顯有悖，況且，乙○○等四人如係運送玉返台，該玉石
      又非管制物品，何須四人前往，且每人鞋子所帶數量均大
      致相同，顯與常情有悖，核係避重就輕之詞，不足為被告
      丙○○有利之認定。
    4.依本院調取共犯戊○○之前科表、本院86年重上更(三)字
      第143 號86年10月14日判決書所載，戊○○先否認有共同
      參與本件運毒入境之犯行，而辯稱：伊未共同出國，亦不
      知悉此案件，但嗣辯稱僅替共犯己○○覓交通人員云云，
      但該案件經本院判處被告戊○○有期徒刑十五年後而確定
      ，可見伊避重就輕之供稱，不足採信。再者，共犯戊○○
      於原審95年6月16日審理時證稱：「（辯護人問）：81年8
      月間是否有與丙○○謀議要這四個人到泰國帶毒品回來？
      沒有。（辯護人問）：這四個人在81年8 月間有從泰國帶
      毒品回來這件事情你是否知道？我知道。（辯護人問）：
      你知道的情形為何？當時我在泰國替己○○走私寶石、翡
      翠，是在泰國、緬甸邊界有一個梅賽鎮，有人從緬甸走私
      玉石到梅賽鎮，我們向他們買了之後再走私回臺灣‧‧‧
      所以後來就沒有再走私寶石，後來就開始走私毒品，而這
      四個人本來我不認識，有的人是透過丙○○介紹要去走私
      寶石，有的好像是乙○○的朋友，十幾年了我記不清楚，
      這四個人也是我替己○○找的，因為我在八十年被通緝，
      不能出國，所以我找這四個人幫己○○跑腿。（辯護人問
      ）：你的意思是說，這四個人就是8 月15日這一次到泰國
      帶毒品回來是己○○叫他們去的？可以這樣說。（辯護人
      問）：這一次他們到泰國帶毒品這件事情，被告是否知情
      ？他應該不知道。因為他還以為是在走私玉石‧‧‧（檢
      察官問）：你剛才說有關乙○○等四人替己○○帶毒品回
      來的事情你知道，因為這四個人是你找的，但己○○說這
      四個人都是丙○○找的，你有何意見？因為這四個人就是
      丙○○介紹給我認識的‧‧‧（審判長問）：81年8 月15
      日乙○○等四人他們到泰國去運輸毒品這件事情，你如何
      找上這四個人？是丙○○介紹我找這四個人。（審判長問
      ）：是丙○○告訴你，你直接去找這四個人嗎？不是，【
      甲○○好像是乙○○的弟弟】，我回嘉義時有要丙○○幫
      忙找一些人要到泰國走私寶石、玉石回來，印象中好像是
      丙○○第一個找的是乙○○，再陸續找其他人。（審判長
      問）：所以81年8 月15日這一趟要找人，是你與丙○○接
      觸的，而非己○○叫丙○○找人的？之前己○○可能有要
      丙○○找人，但是我不太清楚，只是我回嘉義時，丙○○
      跟我說他有找到四個朋友可以到泰國帶寶石回來。（審判
      長問）：所以你跟丙○○說的時候，也沒有說找人要做什
      麼？我跟他說己○○要我找四個人到泰國，可能是要他們
      帶一些寶石回來，我印象中是這樣」等語。對照共犯乙○○四人上開於調查、偵查中之供稱，堪認本件與乙○○等
      人接洽者即係共犯戊○○與被告丙○○，至為明確，要堪
      認定，惟證人否認共同運毒等節之證述，應係避重就輕之
      詞，不足為被告有利之認定。
(五)再查：
    1.依卷附本院86年重上更(三)字第143 號刑事判決書所載，
      共犯戊○○原均否認參與本案共同運毒入境之犯行，但於
      本院改稱：伊受己○○之託，代覓「交通」人員等情在卷
      ，是依共犯戊○○於86年2 月25日本院審理該案件時供認
      「因胞兄己○○走私毒品多時，桃園地區之【交通】恐有
      疑問（意旨使用多次，恐遭治安機關懷疑），所以才要我
      幫忙尋覓，我才找上乙○○等人，丙○○替彼等辦簽證」
      、「己○○是主謀」、「我哥哥於走私後給我少許（毒品
      ）施用，並無其他報酬」等語，足見共犯戊○○對伊胞兄
      己○○多次在泰國販入毒品海洛因後指使【交通】（例如
      己○○確定判決內所載林詩文等人）走私入境運輸來台之
      事實，知悉甚詳。被告丙○○本身非從事旅行社業務之人
      ，竟於共犯戊○○前往嘉義覓【交通】人員時，與戊○○
      共謀，先覓妥乙○○，再由乙○○找上庚○○、甲○○二
      人，另由戊○○覓妥丁○○，依己○○多次運輸毒品入境
      模式之手法，由戊○○丙○○告知乙○○等四人，除免費
      招待泰國遊玩外，另有十萬元代價，再分工由丙○○代辦
      簽證等手續，戊○○另覓丁○○參與，己○○負責帶領「
      交通」人員出境至泰國取貨，並先行返台籌劃接機事宜，
      則彼等三人間堪認有共同運輸毒品入境之謀議，至為明確
      ，被告丙○○於偵審中否認知悉【交通】人員係運輸毒品
      ，辯稱係運輸寶石云云，核係卸責之詞，不足採信。
    2.依共犯戊○○案件上開判決書所載，共犯甲○○丁○○之
      護照發照日期為81年6月15日，取得赴泰簽證日期為同年7
      月9日，共犯庚○○護照，其取得赴泰簽證日期為81年7月
      28日以觀，被告丙○○與共犯謀議運輸毒品，進而為以上
      三名共犯辦理赴泰簽證之日期，實無可能如本院另案83年
      度上重更(二)字第25號、83年度上重訴字第9 號所載為81
      年8 月初，而應為81年6、7月間，始為正確。再依乙○○
      護照所示，其早於81年3 月31日即已取得赴泰簽證，被告
      丙○○應未替共犯乙○○辦理簽證，但有邀伊前往泰國，
      亦甚明顯，要堪認定。從而，被告丙○○既係替甲○○等
      人辦理護照簽證等事宜之人員，被告空口辯稱其不知悉出
      國係欲運毒云云，自難輕信。
    3.依共犯甲○○於原審95年8月3日審理時之證稱：（審判長
      問）：在嘉義火車站的時候，眼鏡城有沒有過來？有。（
      審判長問）：這部分印象很深刻嗎？（證人沈默良久之後
      答）：事情過太久、這麼多年了，我怕我害到無辜的人，
      因為我到現在我還不確定今日在庭的眼鏡城是否就是眼鏡
      城，過了那麼多年了，我還是要坦白報告在我印象中的眼
      鏡城，沒有辦法跟現在的丙○○連在一起。」等語。對照
      伊於81年8 月19日案發之調查站所供，益見被告丙○○於
      本案【交通】人員乙○○等四人在8 月15日由嘉義火車站
      集合出發前，確有在場無訛。又依庚○○所書之自白書（
      參見本院卷），伊等於81年8 月15日下午準備前往泰國時
      ，經【眼鏡城】於桃園中正機場介紹，才認識己○○，則
      被告丙○○如單純僅係辦理護照等事宜，既由共犯己○○
      陪同乙○○等人出國，依常情以觀，被告丙○○實無先在
      火車站、機場等場合出現之理，益見被告丙○○雖未共同
      出國，但對乙○○等人出國係運輸毒品之事實，知悉甚詳
      ，是被告於偵審中否認知悉上情，難以採信。
    4.茲按，以自己共同犯罪之意思，參與實施犯罪構成要件以
      外之行為，或以自己共同犯罪之意思，事先同謀，而由其
      中一部分人實施犯罪之行為者，均為共同正犯（司法院大
      法官會議釋字第109 號參照）。次按，共同正犯之意思聯
      絡，原不以數人間直接發生者為限，即有間接之聯絡者，
      亦包括在內（參照最高法院77年台上字第2135號判例意旨
      ）。本件運毒【交通】人員乙○○四人，雖係被告丙○○
      覓妥乙○○、甲○○、庚○○三人，另由共犯戊○○覓妥
      丁○○，惟戊○○與被告係共犯，自堪認乙○○等四人，
      與戊○○、己○○均係共同正犯。再者，刑法於94年2月2
      日修正公布，並自95年7月1日起施行，第28條、第30條之
      共同正犯，已修正為：二人以上共同【實行】犯罪之行為
      者，皆為正犯。幫助他人【實行】犯罪行為者，為幫助犯
      ，雖他人不知幫助之情者，亦同。此次修正雖將實施改為
      【實行】，惟對陰謀共同共犯成立，並無影響（參照修正
      條文對照表之說明欄）。茲本案被告丙○○，雖對於共犯
      戊○○代覓人頭運毒，有所謀議，但運毒細節，如何購入
      毒品，以何方式運毒返台、數量內容，均未有所瞭解，且
      未陪同乙○○等四人共同出國，依卷內證據資料，復無從
      認定丙○○即係在中正機場等待接機人員，是被告丙○○
      所參與之謀議應係從事運毒行為【實行】以外之辦理護照
      等周邊犯意，且被告亦未從事運毒之行為，揆諸上開說明
      ，被告應僅堪認係幫助犯，無從以共同正犯論處。從而，
      被告上開幫助之罪證明確，其上開所辯云云，均係卸責之
      詞，不足採信，是其犯行，洵堪認定，自應依法論科。
二、經查，毒品海洛因係肅清煙毒條例第2 條所稱毒品，並為懲
    治走私條例公告管制物品項目及其數額甲項第四款所示不限
    數額之管制進出口物品。核共犯戊○○、己○○、乙○○、
    庚○○、甲○○、丁○○等六人所為，係犯肅清煙毒條例第
    5條第1項運輸毒品罪及懲治走私條例第2條第1項私運管制物
    品進口罪。共犯戊○○等六人及年約30餘歲「阿興」間，有
    犯意聯絡及行為分擔，均為共同正犯。其等持有毒品低度行
    為，應為運輸高度行為所吸收，不另論罪。核被告上開所為
    ，係犯上開二罪之幫助犯，被告所犯上開幫助運輸毒品及幫
    助私運管制進口罪，係屬想像競合犯，應從一重之幫助運輸
    毒品罪處斷，公訴人認被告係共同正犯，尚有誤會。又被告
    係從犯，依法減輕其刑。被告行為後，肅清煙毒條例於87年
    5 月20日修正為毒品危害防制條例，並自同月22日生效施行
    ，法定刑提高為處死刑或無期徒刑，處無期徒刑者得併科新
    台幣一千萬元以下罰金，懲治走私條例第2條，亦於91年6月
    26日修正公布，提高為得併科新台幣三百萬元以下罰金，經
    比較後，均以行為時法有利被告，自應適用舊法。又刑法於
    94年2月2日修正公布，並自95年7月1日起施行，已刪除連續
    犯、牽連犯規定，刑法第55條修正為：一行為而觸犯數罪名
    者，從一重處斷，但不得科以較輕罪名所定最輕本刑以下之
    刑，此但書係科刑限制，為法理之明文化，不生新舊法比較
    問題。而第28條、第30條修正，對被告並無「有利或不利」
    影響，亦無庸比較，均應適用裁判時法。刑法第64條第2 項
    、第65條第2 項，修正為：死刑減輕者為無期徒刑，無期徒
    刑減輕者為二十年以下十五年以上有期徒刑，均較舊法所定
    ，死刑減輕者為無期徒刑，或為十五年以下十二年以上有期
    徒刑。無期徒刑減輕者，為七年以上有期徒刑，不利於被告
    ，應適用行為時法。原審經審理結果，認被告被訴犯罪不能
    證明，為其無罪諭知，固非無見，但依上論述，自有違誤，
    檢察官執此指摘原判決不當，為有理由，應由本院撤銷改判
    。爰審酌被告犯罪手段、所生危害非輕，犯罪後逃匿多年，
    拒不到案，被查獲後猶否認犯罪等一切情狀，量處被告有期
    徒刑九年，以示懲儆。扣案休閒鞋四雙，係共犯乙○○等人
    所有，供運輸毒品犯罪所用之物，本應宣告沒收，惟被告係
    從犯，自無從於本案宣告沒收。至查獲之上開海洛因1976公
    克，業經財政部台北國稅局依海關緝私條例為沒入處分確定
    ，乙○○等人案件亦早確定並執行在案，應已銷燬而不存在
    ，勿庸為沒收銷毀諭知，附此載明。
據上論斷，應依刑事訴訟法第369條第1項前段、第364條、第299
條第1項前段，肅清煙毒條例第5條第1 項，修正前懲治走私條例
第2條第1項、第11條，刑法第2條第1項、第30條、第11條前段、
第55條，判決如主文。
本案經檢察官羅榮乾到庭執行職務
中    華    民    國    96    年    2     月    14    日
　　　　　　　　  刑事第十四庭審判長法　官  陳志洋
                                    法  官  沈宜生
                                    法  官  蔡聰明
以上正本證明與原本無異。
如不服本判決，應於收受送達後十日內向本院提出上訴書狀，其
未敘述上訴之理由者並得於提起上訴後十日內向本院補提理由書
（均須按他造當事人之人數附繕本）。
                                    書記官  陳建邦
中　　華　　民　　國　　96　　年　　2 　　月　　15　　日
附錄：本案論罪科刑法條全文
肅清煙毒條例第五條第一項：
販賣、運輸、製造毒品、鴉片或麻煙者，處死刑或無期徒刑。
